【裁判字號】    92,家抗,120
【裁判日期】    920410
【裁判案由】    指定遺產管理人
【裁判全文】
臺灣高等法院民事裁定                            九十二年度家抗字第一二０號
    抗  告  人  甲○○  台北市○○路○段二○巷二號四樓
右抗告人因與相對人台北縣三芝鄉農會聲請指定被繼承人江憲正遺產管理人事件，對
於中華民國九十二年二月二十日台灣士林地方法院九十二年度財管字第二號裁定提起
抗告，本院裁定如左：
    主      文
抗告駁回。
抗告程序費用由抗告人負擔。
    理      由
一、按繼承開始時，繼承人有無不明，而無親屬會議或親屬會議未於一個月內選定遺
    產管理人者，利害關係人得聲請法院選任遺產管理人。又按先順序繼承人均拋棄
    其繼承權時，由次順序之繼承人繼承。其次順序繼承人有無不明或第四順序之繼
    承人均拋棄其繼承權者，準用關於無人承認繼承之規定，民法第一千一百七十七
    條、第一千一百七十八條第一項、第二項、第一千一百七十六條第六項分別定有
    明文。
二、相對人於原法院聲請意旨略以：相對人與債務人即被繼承人江憲正間清償債務強
    制執行事件，已將被繼承人江憲正不動產查封並訂定拍賣底價在案，嗣因江憲正
    於民國九十一年一月十五日死亡而停止執行，其繼承人均已拋棄繼承，迄今無親
    屬會議為其選任遺產管理人，為確保債權並進行拍賣程序，爰基於利害關係人之
    地位，請准指定遺產管理人等語，業據其提出原法院民事執行處通知影本、原法
    院函影本、繼承系統表、
    職權調閱該院九十一年度繼字第一○一號卷宗查明屬實，是相對人之主張堪信為
    真。則被繼承人江憲正死亡後，其法定順序之繼承人全部拋棄繼承且無其他繼承
    人，而被繼承人之親屬會議迄未依規定選任遺產管理人，相對人係江憲正之債權
    人，為利害關係人，依上開法條規定向法院聲請選任遺產管理人，尚無不合。乃
    原法院審酌抗告人為被繼承人江憲正之弟，亦為江憲正之法定繼承人，其雖以拋
    棄繼承，然其
    繼承人財產狀況應較財政部國有財產局清楚等情，選任抗告人為被繼承人江憲正
    之遺產管理人，即無不當。
三、抗告人抗告意旨雖謂伊與被繼承人江憲正雖同一
    共有人，惟抗告人對於被繼承人江憲正之財務狀況並不了解，且抗告人
    台北市，又經家庭會議決議拋棄繼承，實無任遺產管理人之理云云。然查是否為
    繼承人與得否擔任遺產管理人核屬二事，抗告人雖聲明拋棄繼承，惟仍無礙其擔
    任遺產管理人之能力，且抗告人既為被拍賣土地之共有人，亦屬利害關係人，由
    其任遺產管理人自較財政部國有財產局更能妥適處理被繼承人江憲正之遺產事宜
    ，尚難以其不清楚財產狀況即認其不得為遺產管理人。抗告意旨指摘原裁定不當
    ，求予廢棄改判，為無理由，應予駁回，爰裁定如主文。
中      華      民      國    九十二    年      四      月      十      日
                                民事第六庭
                                    審判長法  官  蔡    燉
                                          法  官  楊  絮  雲
                                          法  官  黃  莉  雲
右正本係照原本作成。
不得再抗告。
中      華      民      國    九十二    年      四      月      十一    日
                                          書記官  秦  仲  芳


司法院資訊處製作；財團法人民間司法改革基金會備份。
